【裁判字號】    98,訴,4156
【裁判日期】    981231
【裁判案由】    毒品危害防制條例
【裁判全文】
臺灣臺中地方法院刑事判決  98年度訴字第4156號
公  訴  人  臺灣臺中地方法院檢察署檢察官
被      告  乙○○
上列被告因違反毒品危害防制條例案件，經檢察官提起公訴（九
十八年度毒偵字第四二三一號），本院依簡式審判程序判決如下
：
    主    文
乙○○施用第一級毒品，累犯，處有期徒刑拾月。
扣案之第一級毒品海洛因壹包（驗餘淨重零點零玖肆公克），沒
收銷燬之。
    犯罪事實及理由
一、犯罪事實：
    乙○○前因施用毒品案件，經本院裁定送觀察、勒戒後，認
    無繼續施用毒品之傾向，於民國八十九年十一月二十三日執
    行完畢釋放，由臺灣臺中地方法院檢察署檢察官以八十九年
    度毒偵字第七二五一號為不起訴處分確定；又在上開觀察、
    勒戒執行完畢釋放後五年內之九十年間，因施用毒品案件，
    經裁定送觀察勒戒後，認有繼續施用毒品之傾向，由該署檢
    察官聲請送強制戒治並提起公訴，強制戒治部分，於九十一
    年十一月九日執行完畢釋放，所涉刑案部分，則經本院以九
    十一年度訴字第五六六號判決判處有期徒刑八月確定，於九
    十二年七月四日執行完畢；再因施用毒品案件，經本院以九
    十四年度訴字第六二號判決判處有期徒刑十月確定，並於九
    十五年一月十三日執行完畢；另因竊盜、施用毒品案件，分
    別經本院以九十六年度易字第三八七五號判決判處有期徒刑
    六月、以九十六年度訴字第二九二六號判決判處有期徒刑五
    月又十五日，並合併定應執行刑為有期徒刑十一月確定；又
    因施用毒品案件，經本院以九十七年度訴字一三００號判決
    判處有期徒刑十一月確定，且與前揭罪刑接續執行，於九十
    八年三月十二日假釋付保護管束，於九十八年六月十五日縮
    刑期滿未經撤銷假釋視為徒刑執行完畢。詎仍不知悔改，復
    基於施用第一級毒品之犯意，於九十八年十月二十六日，在
    臺中縣潭子鄉○○路○段四四三巷七號潭水亭停車場之廁所
    旁，以將海洛因摻水置於針筒內注射之方式，施用第一級毒
    品海洛因一次。嗣於同年月二十七日十時許，因形跡可疑在
    上址停車場內為警查獲，並當場扣得其所有供己施用之第一
    級毒品海洛因一包（驗餘淨重零點零九四公克），且經採其
    尿液送驗結果，呈嗎啡、可待因陽性反應。
二、本案證據：
(一)被告自白。
(二)台中縣警察局豐原分局委託鑑驗尿液代號與真實姓名對照表
    一紙。
(三)銓昕科技股份有限公司濫用藥物尿液檢驗報告一紙。
(四)行政院衛生署草屯療養院九十八年十一月二日草療鑑字第０
    九八一０００一九七號鑑定書一份。
(五)扣案之海洛因一包（驗餘淨重零點零九四公克）。
(六)臺灣高等法院被告前案紀錄表、刑案資料查註紀錄表各一份
三、按毒品危害防制條例於九十二年七月九日修正公布，自九十
    三年一月九日施行，其中第二十條、第二十三條將施用毒品
    之刑事處遇程序，區分為「初犯」及「五年內再犯」、「五
    年後再犯」。依其立法理由之說明：「初犯」，經觀察、勒
    戒或強制戒治後，應為不起訴處分或不付審理之裁定；經觀
    察、勒戒或強制戒治執行完畢釋放後，「五年內再犯」者，
    因其再犯率甚高，原實施之觀察、勒戒及強制戒治既已無法
    收其實效，爰依法追訴或裁定交付審理。至於經觀察、勒戒
    或強制戒治執行完畢釋放後，「五年後再犯」者，前所實施
    之觀察、勒戒或強制戒治已足以遮斷其施用毒品之毒癮，為
    期自新及協助其斷除毒癮，仍適用「初犯」規定，先經觀察
    、勒戒或強制戒治之程序。從而依修正後之規定，僅限於「
    初犯」及「五年後再犯」二種情形，始應先經觀察、勒戒或
    強制戒治程序。倘被告於五年內已再犯施用毒品，經依法追
    訴處罰，縱其第三次（或第三次以上）再度施用毒品之時間
    ，在初犯經觀察、勒戒或強制戒治執行完畢釋放五年以後，
    因與單純之「五年後再犯」之情形有別，已不合於「五年後
    再犯」之例外規定，且因已於「五年內再犯」，顯見其再犯
    率甚高，原實施觀察、勒戒或強制戒治，已無法收其實效，
    即應回歸原則性規定，由檢察官逕行起訴，依該條例第十條
    處罰（最高法院九十五年五月九日第七次刑事庭會議決定、
    九十五年度臺非字第一三四號裁判意旨參照）。查，被告前
    因施用毒品案件，經本院裁定送觀察、勒戒後，認無繼續施
    用毒品之傾向，於八十九年十一月二十三日執行完畢釋放，
    由臺灣臺中地方法院檢察署檢察官以八十九年度毒偵字第七
    二五一號為不起訴處分確定；又在上開觀察、勒戒執行完畢
    釋放後五年內之九十年間，因施用毒品案件，經裁定送觀察
    勒戒後，認有繼續施用毒品之傾向，由該署檢察官聲請送強
    制戒治並提起公訴，強制戒治部分，於九十一年十一月九日
    執行完畢釋放，所涉刑案部分，則經本院以九十一年度訴字
    第五六六號判決判處有期徒刑八月確定，於九十二年七月四
    日執行完畢；再因施用毒品案件，經本院以九十四年度訴字
    第六二號判決判處有期徒刑十月確定，並於九十五年一月十
    三日執行完畢；另因竊盜、施用毒品案件，分別經本院以九
    十六年度易字第三八七五號判決判處有期徒刑六月、以九十
    六年度訴字第二九二六號判決判處有期徒刑五月又十五日，
    並合併定應執行刑為有期徒刑十一月確定；又因施用毒品案
    件，經本院以九十七年度訴字一三００號判決判處有期徒刑
    十一月確定，且與前揭罪刑接續執行，於九十八年三月十二
    日假釋付保護管束，於九十八年六月十五日縮刑期滿未經撤
    銷假釋視為徒刑執行完畢等情，有卷附臺灣高等法院被告前
    案紀錄表、刑案資料查註紀錄表可佐，足見被告在上開觀察
    勒戒、強制戒治執行完畢後五年內，曾再犯施用毒品案件，
    並經法院判刑確定，是被告前次所為之觀察勒戒、強制戒治
    治療程序，顯未能收到祛除毒癮之實效，參諸首揭說明，被
    告再犯本案施用第一級毒品之犯行，應依法論科。
四、沒收部分：
    扣案之海洛因一包，經送驗結果，確含第一級第六項毒品海
    洛因成分，驗餘淨重零點零九四公克，有卷附行政院衛生署
    草屯療養院九十八年十一月二日草療鑑字第０九八一０００
    一九七號鑑定書一份可佐，為毒品危害防制條例第二條第二
    項第一款所稱之第一級毒品，屬違禁物，不問何人所有，應
    依同條例第十八條第一項前段之規定，沒收銷燬之。
五、應依刑事訴訟法第二百七十三條之一第一項、第二百九十九
    條第一項前段、第三百十條之二、第四百五十四條第一項，
    毒品危害防制條例第十條第一項、第十八條第一項前段，刑
    法第十一條、第四十七條第一項，判決如主文。
六、如不服本判決，應於判決送達後十日內，向本院提出上訴狀
    （須附繕本），上訴於臺灣高等法院臺中分院。
本案經檢察官甲○○到庭執行職務。
中    華    民    國    98    年    12    月    31    日
                  刑事第十庭  法  官  周  莉  菁
以上正本證明與原本無異。
如不服本判決應於收受判決後10日內向本院提出上訴書狀，並應
敘述具體理由。其未敘述上訴理由者，應於上訴期間屆滿後20日
內向本院補提理由書（均須按他造當事人之人數附繕本）「切勿
逕送上級法院」。
                              書記官  吳  彩  華
中    華    民    國    98    年    12    月    31    日
附錄本判決論罪科刑法條：
毒品危害防制條例第10條第1項：
施用第一級毒品者，處六月以上五年以下有期徒刑。

司法院資訊處製作；財團法人民間司法改革基金會備份。
